【裁判字號】    97,易,519
【裁判日期】    971229
【裁判案由】    詐欺
【裁判全文】
臺灣彰化地方法院刑事判決               97年度易字第519號
公  訴  人  臺灣彰化地方法院檢察署檢察官
被      告  甲○○
上列被告因詐欺案件，經檢察官提起公訴（97年度偵字第2123號
），及移送併案審理（臺灣臺南地方法院檢察署96年度偵字第18
430 號），本院依簡式審判程序判決如下：
    主    文
甲○○幫助意圖為自己不法之所有，以詐術使人將本人之物交付
，處拘役伍拾日，如易科罰金，以新臺幣壹仟元折算壹日。緩刑
肆年。
    事    實
一、甲○○為智識健全之成年人，雖可預見提供金融帳戶存摺、
    金融卡（含密碼）予他人使用，有遭他人利用作為詐欺取財
    工具之可能，仍不違其本意，基於幫助詐欺取財之未必故意
    ，於民國（下同）96年5 、6 月間，在某不詳地點，將其所
    申設之寶華商業銀行中港分行金融帳戶（帳號000000000000
    0000000 號）存摺、提款卡（含密碼）等物，提供予真實姓
    名、年籍不詳之詐欺集團男性成年成員使用，容任前開成年
    男子及其所屬詐欺集團成員作為詐欺取財之工具。嗣該詐欺
    集團成員取得前揭帳戶資料後，即共同基於意圖為自己不法
    所有之犯意聯絡，於96年7 月16 日 下午1 時30分許，由某
    自稱「楊文斌」之真實姓名、年籍不詳之成年男性成員，透
    過網路MSN 與乙○○聯繫，佯稱：可以代簽香港六合彩，一
    定會中獎云云，致乙○○信以為真、陷於錯誤，而於同日下
    午4 時55分許，在彰化縣員林鎮員林郵局第4 支局，匯款新
    臺幣（下同）30,000元入前開甲○○所申設之寶華商業銀行
    金融帳戶內。後因乙○○察覺受騙，報警處理，始循線查悉
    上情。
二、案經乙○○訴由彰化縣警察局員林分局報請臺灣彰化地方法
    院檢察署檢察官偵查起訴，及臺南市警察局移送臺灣臺南地
    方法院檢察署檢察官移送併案審理。
    理    由
一、本件被告甲○○所犯係死刑、無期徒刑、最輕本刑為3 年以
    上有期徒刑以外之罪，其前揭被訴事實為有罪之陳述，經審
    判長告知簡式審判程序之旨，並聽取其與公訴人之意見後，
    本院認無不得或不宜改依簡式審判程序進行之處，爰依刑事
    訴訟法第273 條之1 第1 項、第284 條之1 ，當庭裁定本案
    由受命法官獨任進行簡式審判程序，合先敘明。
二、上開事實，業據被告甲○○於本院審理時坦承不諱（見本院
    97年度易字第519 號卷第91、109-111 頁），核與證人即被
    害人乙○○於警詢中所為之證述相符（見彰化縣警察局員林
    分局員警分偵字第09600 號卷第1 、2 頁），此外，復有中
    華郵政公司自動櫃員機儲戶交易明細表1 紙、寶華商業銀行
    中港分行96年7 月31日（96）寶港字第278 號函1 紙、被告
    寶華商業銀行開戶資料及交易明細資料各1 份等件在卷可稽
    （見彰化縣警察局員林分局員警分偵字第09600 號卷第3-12
    頁），是認被告自白核與事實相符，本案事證已臻明確，被
    告犯行洵堪認定，應予依法論科。
三、按刑法上之故意，分直接故意（確定故意）與間接故意（不
    確定故意），「行為人對於構成犯罪之事實，明知並有意使
    其發生者」為直接故意，「行為人對於構成犯罪之事實，預
    見其發生而其發生並不違背其本意者」為間接故意。查本件
    被告交付其帳戶存摺等物予某真實姓名年籍不詳之詐騙集團
    成員，其有容認己有之帳戶存摺等物供該姓名年籍不詳之詐
    騙集團成員作為詐欺取財犯罪時使用，而有幫助詐欺取財之
    不確定故意，甚為灼然。次按刑法關於正犯、從犯之區別，
    本院所採見解，係以其主觀之犯意及客觀之犯行為標準，凡
    以自己犯罪之意思而參與犯罪，無論其所參與者是否犯罪構
    成要件之行為，皆為正犯，其以幫助他人犯罪之意思而參與
    犯罪，其所參與者，苟係犯罪構成要件之行為，亦為正犯，
    必以幫助他人犯罪之意思而參與犯罪，其所參與者又為犯罪
    構成要件以外之行為，始為從犯（最高法院25年上字第2253
    號判例要旨參照）。本件被告僅提供該帳戶存摺等相關物品
    ，為前開真實姓名、年籍不詳之詐騙集團成員實施詐欺取財
    犯行提供助力，尚查無被告有以自己實施詐欺取財犯罪之意
    思，而與上開真實姓名、年籍不詳之詐騙集團成員有詐欺取
    財犯罪之犯意聯絡，或被告有直接參與詐欺取財犯罪構成要
    件行為之分擔情事，是被告僅屬幫助犯，而非共同正犯。
四、核被告甲○○所為，係犯刑法第30條第1 項前段、刑法第33
    9 條第1 項之幫助詐欺取財罪。臺灣臺南地方法院檢察署96
    年度偵字第18430 號移請併案審理之事實，與起訴書書所載
    之如本判決事實欄一所示之部分，係屬同一事實，本院自應
    併為審理，附此敘明。被告幫助他人犯前開罪名，依刑法第
    30條第2 項之規定，按正犯之刑減輕之。爰審酌被告之素行
    、犯罪之動機、目的，及提供帳戶存摺等物予他人使用之手
    段，造成犯罪偵查困難，幕後犯罪人得以逍遙法外，致使此
    類犯罪手法層出不窮，嚴重危害交易秩序與社會治安，對被
    害人乙○○所生之損害，與被告犯後終能坦承犯行、賠償被
    害人乙○○30,000元之損失（見本院97年度易字第519 號卷
    第110 、112 、113 頁）等一切情狀，量處如主文所示之刑
    ，並諭知易科罰金之折算標準。另本件被告犯罪時間係在96
    年4 月24日以後，並不符合中華民國96年罪犯減刑條例所定
    之減刑要件，尚無依該條例規定予以減刑之餘地。復被告前
    未曾受有期徒刑以上刑之宣告，此有臺灣高等法院被告前案
    紀錄表1 份附卷可按，其因一時失慮，偶罹刑典，事後頗具
    悔意，且如前所述，已與被害人乙○○達成和解，賠償被害
    人之損失，獲得被害人之諒解（見本院97年度易字第519 號
    卷第110 、112 、113 頁），經此次科刑之教訓後，當知所
    警惕，而無再犯之虞，本院認對其所宣告之刑以暫不執行為
    適當，爰併諭知緩刑4 年，以啟自新。
五、被告交付予前揭真實姓名、年籍不詳之詐騙集團成員之前開
    存摺、提款卡（含密碼），雖係被告供犯本件之罪所用之物
    ，然既已交付上開真實姓名、年籍不詳之詐騙集團成員使用
    ，且並無約定交還之時間，顯見被告已有移轉所有權予該真
    實姓名、年籍不詳之詐騙集團成員之意。從而，上揭物品既
    非被告所有之物，且均非違禁物，爰不另宣告沒收。再所謂
    幫助犯係指就他人之犯罪加以助力，使其易於實施之積極的
    或消極的行為而言。其犯罪態樣與實施犯罪之正犯有異，其
    所處罰者，乃其提供助力之行為本身，而非正犯實施犯罪之
    行為。因此幫助犯不適用責任共同之原則，對正犯所有供犯
    罪所用或因犯罪所得之物，勿庸併為沒收之宣告（最高法院
    88 年 度臺上字第6234號判決要旨參照）。是前開存摺、提
    款卡（含密碼）雖係上揭真實姓名、年籍不詳之詐騙集團成
    員所有，供犯罪所用之物，對於幫助犯之被告自毋庸宣告沒
    收。
據上論斷，應依刑事訴訟法第273 條之1 第1 項、第299 條第 1
項前段，刑法第30條第1 項前段、第2 項、第339 條第1 項、第
41條第1 項前段、第74 條第1 項第1 款，刑法施行法第1 條之1
第1項 、第2 項前段，判決如主文。
本案經檢察官蔡明達到庭執行職務。
中    華    民    國    97    年    12    月    29    日
                        刑事第四庭    法  官  林秉暉
以上正本證明與原本無異。
如不服本判決應於收受判決後10日內向本院提出上訴書狀，並應
敘述具體理由; 其未敘述上訴理由者，應於上訴期間屆滿後20日
內向本院補提理由書（均須按他造當事人之人數附繕本）「切勿
逕送上級法院」。
告訴人或被害人對於判決如有不服具備理由請求檢察官上訴者，
其上訴期間之計算係以檢察官收受判決正本之日期為準。
中    華    民    國    97    年    12    月    29    日
                                      書記官  張清秀
附錄本案論罪科刑法條全文：
中華民國刑法第339條
意圖為自己或第3人不法之所有，以詐術使人將本人或第3人之物
交付者，處5年以下有期徒刑、拘役或科或併科1,000元以下罰金
。
以前項方法得財產上不法之利益或使第3人得之者，亦同。
前2項之未遂犯罰之。


司法院資訊處製作；財團法人民間司法改革基金會備份。
